臺灣板橋地方法院刑事判決　　　　　　　95年度易字第1799號
公　訴　人　臺灣板橋地方法院檢察署檢察官
被　　　告　甲○○
上列被告因違反毒品危害防制條例等案件，經檢察官提起公訴（
95年度偵字第13994號），本院判決如下：
    主  文
甲○○變造國民身分證及汽車駕駛執照，足以生損害於公眾及他
人，累犯，處有期徒刑肆月，如易科罰金以銀元參佰元即新臺幣
玖佰元折算壹日，減為有期徒刑貳月，如易科罰金以銀元參佰元
即新臺幣玖佰元折算壹日。扣案之「莊貴蘭」國民身分證及汽車
駕駛執照上「甲○○」照片各壹張均沒收。又施用第二級毒品，
累犯，處有期徒陸月，如易科罰金以銀元參佰元即新臺幣玖佰元
折算壹日，減為有期徒刑參月，如易科罰金以銀元參佰元即新臺
幣玖佰元折算壹日。扣案之安非他命玖包（驗餘重柒點柒捌陸公
克）沒收銷燬之。又持有第一級毒品，累犯，處有期徒刑參月，
如易科罰金以銀元參佰元即新臺幣玖佰元折算壹日，減為有期徒
刑壹月又拾伍日，如易科罰金以銀元參佰元即新臺幣玖佰元折算
壹日。扣案之海洛因伍包（淨重參點伍伍公克）沒收銷燬之。應
執行有期徒刑陸月，如易科罰金以銀元參佰元即新臺幣玖佰元折
算壹日。扣案之「莊貴蘭」國民身分證及汽車駕駛執照上「甲○
○」照片各壹張均沒收；扣案之安非他命玖包（驗餘重柒點柒捌
陸公克）、海洛因伍包（淨重參點伍伍公克）均沒收銷燬之。
    事  實
一、甲○○前因施用毒品案件，經本院裁定送觀察勒戒後，認無
    繼續施用之傾向，而由臺灣板橋地方法院檢察署分別以88年
    度偵字第18444 號及90年度毒偵緝字第540 號為不起訴處分
    確定。復於90年因施用毒品案件，經本院以90年度毒聲字第
    4439號裁定送強制戒治，於民國91年11月28日執行完畢釋放
    出所，該案件並經同署檢察官提起公訴，經本院以91年度簡
    字第60號判決判處有期徒刑5 月確定，並於93年3 月17日易
    科罰金執行完畢。詎其猶不知悔改，(一)於95年5 月30日15時
    許，在臺北縣三重市○○○路上，拾獲莊貴蘭所遺失之國民
    身分證、汽車駕駛執照（駕照種類：普通重型機車）及全民
    健康保險卡各1 張，竟基於意圖為自己不法所有及變造特種
    文書之犯意，將該等證件侵占入己，並於95年6 月1 日4 時
    許於臺北縣三重市○○路100 號住居處，以換貼自己照片之
    方式，接續變造上開莊貴蘭之國民身分證及汽車駕駛執照，
    足以生損害於戶政機關對戶籍管理之正確性、監理機關對駕
    駛執照核發管理之正確性及莊貴蘭本人。(二)甲○○又明知海
    洛因、甲基安非他命係毒品危害防制條例所列之第1 級、第
    2 級毒品，不得非法持有、施用，竟基於持有第一級毒品海
    洛因及施用第二級毒品甲基安非他命之犯意，於前開強制戒
    治執行完畢釋放後5 年內之95年6 月1 日為警採尿回溯前96
    小時內之某時，在不詳地點，施用甲基安非他命1 次。嗣於
    95年6 月1 日9 時50分許，在臺北縣三重市○○路2 段100
    號前，為警查獲，並扣得其持有之第一級毒品海洛因5 包（
    淨重3.55公克；起訴書誤為第二級毒品大麻，業經檢察官當
    庭更正）、甲基安非他命9 包（淨重7. 8公克；鑑驗使用0.
    014 公克）、經變造之莊貴蘭國民身分證、汽車駕駛執照及
    莊貴蘭健保卡各1 張，且採其尿液送鑑驗後，始查悉上情。
二、案經臺北縣政府警察局三重分局報告臺灣板橋地方法院檢察
    署檢察官偵查起訴。
    理  由
壹、證據能力部分：
    按被告以外之人於審判外之言詞或書面陳述，除法律有規定
    者外，不得作為證據，刑事訴訟法第159條第1項固有明文，
    惟同法第159條之4第1、2款亦明定：「除前三條之情形外，
    下列文書亦得為證據：除顯有不可信之情況外，公務員職務
    上製作之紀錄文書、證明文書。除顯有不可信之情況外，從
    事業務之人於業務上或通常業務過程所須製作之紀錄文書、
    證明文書。」而所謂『不可信』之情況，則指法院應審酌被
    告以外之人於陳述時，其所處外在環境、情狀，如：其陳述
    時之心理狀況、有無受到外力干擾等，以為判斷之依據。經
    查：本案卷附之臺灣檢驗科技股份有限公司95年6 月19日濫
    用藥物尿液檢驗報告，係該從事科學檢驗業務之人於業務上
    所製作之紀錄文書；又原查獲機關臺北縣政府警察局三重分
    局查獲違反毒品危害防制條例案件犯嫌代碼對照表，係由該
    管警察機關職務上製作之文書。再者，前揭各該文書，據依
    全卷所附資料，並無何顯不可信之特別情況存在，是上述濫
    用藥物尿液檢驗報告暨犯嫌代碼對照表等文書，依刑事訴訟
    法第159 條之4 第1 、2 款規定，亦得為證據。再按被告以
    外之人於審判外之陳述，經當事人於審判程序同意作為證據
    ，法院審酌該言詞陳述或書面陳述作成時之情況，認為適當
    者，亦得為證據。當事人、代理人或辯護人於法院調查證據
    時，知有第一百五十九條第一項不得為證據之情形，而未於
    言詞辯論終結前聲明異議者，視為有前項之同意，刑事訴訟
    法第159 條之5 定有明文。查本案以下所引其他證據，均未
    據被告否認其證據能力，且未於本案言詞辯論終結前聲明異
    議，則本院審酌該等證據核無違法取證之情事，依各該陳述
    作成時之狀況，並無不適當之情形，自均得為證據。
貳、實體部分
一、認定犯罪事實所憑之證據及理由：
（一）上開事實欄(一)之犯行，業據被告甲○○坦承不諱，且莊貴
      蘭於95年5 月16日確有補領國民身分證等情，有法務部戶
      役政連結作業系統在卷可稽，並有經變造換貼甲○○照片
      之莊貴蘭國民身分證、汽車駕駛執照及莊貴蘭全民健康保
      險卡各1 張可資佐證。足徵被告之任意性自白與事實相符
      。
（二）上開事實欄(二)之犯行，被告於警詢時、偵查中、本院審理
      中均矢口否認有施用第二級毒品甲基安非他命及持有第一
      級毒品海洛因之犯行，辯稱：伊那一陣子並未施用毒品；
      扣案之毒品係姓名年籍不詳綽號「志忠」及「殺豬」之朋
      友所有，且查獲當日於警尚未進入現場前，渠等即從後門
      逃走，並留下扣案毒品云云。經查：
    (1)被告於95年6 月1 日為警查獲時所採之尿液送驗結果，係
      呈現甲基安非他命陽性反應，此有臺灣檢驗科技股份有限
      公司95年6 月19日報告編號：CH/2006/60221 號濫用藥物
      尿液檢驗報告及臺北縣政府警察局三重分局查獲違反毒品
      危害防制條例案件犯嫌代碼對照表各一份附卷可稽（見95
      年度偵字第13994 號卷第18頁、54頁），並扣得第二級毒
      品甲基安非他命9 包（臺灣檢驗科技股份有限公司95年6
      月27日報告編號：CH/2006/60500 號濫用藥物檢驗報告；
      淨重7.8 公克；鑑驗使用0.014 公克，附於本院95年度易
      字第1799號卷第33頁）可證。再者，前開送驗尿液係經被
      告親自採集並以乾淨容器裝盛封緘無訛，此據其於偵查中
      供認在卷（見同上偵查卷第51頁）。又按甲基安非他命經
      口服投與後，約百分之七十於24小時內自尿中排出，約百
      分之九十於96小時內自尿中排出，由於目前國內尿液中甲
      基安非他命之檢驗僅為鑑定其是否呈陽性反應，尚未定其
      含量，且甲基安非他命成分之檢出與其投與方式、投與量
      、個人體質、採尿時間與檢測儀器之精密度等諸多因素有
      關，因此僅憑尿液中呈甲基安非他命陽性反應，並無法確
      實推算吸食時間距採集時間之長短，惟依上述資料推斷，
      最長可能不會超過4 日即96小時，此經行政院衛生署藥物
      食品檢驗局於81年2 月8 日以（81）藥檢壹字第001156號
      函釋明在案。綜上所述，顯見被告確有於為警採尿前回溯
      96小時內之某時施用第二級毒品甲基安非他命之行為甚明
      。被告猶矢口否認有施用第二級毒品甲基安非他命云云，
      自係事後卸責之詞，要無足取。再被告有如事實欄所載毒
      品觀察勒戒、強制戒治執行情形，有臺灣高等法院被告前
      案紀錄表附卷可按。其係於強制戒治執行完畢釋放後，5
      年內再犯毒品危害防制條例第10條之罪，應堪認定。
    (2)又被告辯稱扣案之第一、二級毒品，均係綽號為「志忠」
      及「殺豬」之朋友所有，且在查獲當日於警尚未進入現場
      前，即從後門逃走，並留下扣案毒品云云。惟本件被告被
      查獲當時，尿液被檢驗出呈現甲基安非他命陽性反應，確
      有施用第二級毒品甲基安非他命之犯行，已如前所述。則
      被告既有施用第二級毒品甲基安非他命之犯行，身上持有
      甲基安非他命毒品被警查獲，於情並無不合。且查獲之第
      一、二級毒品，並非廉價之物，若綽號「殺豬」等人於警
      方到場之前有時間可從容逃逸，大可將該毒品一併帶走即
      可，況該毒品係裝在紅色香包裡，業據被告於警詢中供承
      在卷，隨身攜帶亦非難事，殊無任意丟棄於查獲現場之理
      。又被告亦未能提供綽號「志忠」及「殺豬」之人之真實
      年籍以供查證，是其所辯尚難逕予採信。此外，並有第一
      級毒品海洛因5 包（法務部調查局95年10月24日調科壹字
      第09523030730 號函鑑定書；淨重3.55公克，附於本院95
      年度易字第1799號卷第36頁）扣案可資佐證，被告所辯並
      無足採，其持有第一級毒品犯行亦堪認定。
（三）綜上所述，本件事證明確，被告上開犯行均堪以認定，應
      依法論科。
二、論罪科刑部分：
（一）查被告行為後，刑法業於94年2 月2 日修正公布，95年7
      月1 日起施行。按行為後法律有變更者，適用行為時之法
      律，但行為後之法律有利於行為人者，適用最有利於行為
      人之法律，修正後刑法第2 條第1 項定有明文。此條規定
      係規範行為後法律變更所生新舊法比較適用之準據法，本
      身尚無新舊法比較之問題，於新法施行後，應一律適用新
      法第2 條第1 項之規定，為「從舊從輕」之比較，先予敘
      明，再按本次法律變更，比較時應就罪刑有關之共犯、未
      遂犯、想像競合犯、牽連犯、連續犯、結合犯，以及累犯
      加重、自首減輕暨其他法定加減原因（如身分加減）與加
      減例等一切情形，綜其全部罪刑之結果而為比較（最高法
      院95年5 月23日95年度第8 次刑事庭會議決議參照）。茲
      就本件新舊法比較結果敘述如下：
    (一)現行刑法已刪除牽連犯之規定，此刪除雖非犯罪構成要件
      之變更，但顯已影響行為人刑罰之法律效果，自屬法律有
      變更，而現行刑法既無牽連犯得論以裁判上一罪之情形，
      則被告所犯之數罪，應按其具體情形而可能論以數罪併罰
      ，是比較修正前、後刑法之規定，以適用被告行為時之刑
      法論以牽連犯之規定，較有利於被告。
    (二)關於罰金刑，修正前刑法第33條第5 款罰金刑規定罰金刑
      為銀元1 元以上即新臺幣3 元以上，而修正後刑法第33條
      第5款則規定為新臺幣1000元以上，兩相比較之結果，應
      適用修正前刑法第33條第5 款之規定較有利於行為人。
    (三)關於有期徒刑易科罰金之折算標準，修正前刑法第41條第
      1 項前段規定：「犯最重本刑為5 年以下有期徒刑以下之
      刑之罪，而受6個月以下有期徒刑或拘役之宣告者，因身
      體、教育、職業、家庭之關係或其他正當事由，執行顯有
      困難者，得以1元以上3元以下折算1日，易科罰金」，又
      被告行為時之易科罰金之折算標準，依修正前罰金罰鍰提
      高標準條例第2條前段（現已刪除）規定，就其原定數額
      提高為1 百倍折算1 日，應以銀元3 百元折算1 日，經折
      算新臺幣後，應以新臺幣9 百元折算為1 日。惟修正後易
      科罰金之折算標準，係以新臺幣1千元、2千元或3千元折
      算1 日。比較修正前後之易科罰金折算標準，以修正前刑
      法第41條第1 項前段規定，較有利被告。
    (四)刑法第51條第5 款有關宣告多數有期徒刑定執行刑之上限
      ，由不得逾20年提高為不得逾30年，經比較新舊法結果，
      以被告行為時之舊法較為有利於被告。
    (五)關於累犯規定雖亦經修正，但不論依修正前刑法第47條規
      定或現行刑法第47條第1項規定，被告所為均構成累犯，
      對被告而言並無有利或不利之情形，自不生新舊法比較之
      問題，即應依一般法律適用原則，適用裁判時之法律即現
      行刑法第47條第1 項規定論處（最高法院96年度臺上字第
      4039號裁判意旨參照）。
    (六)綜上，依修正後刑法第2 條第1 項前段之規定，整體比較
      新舊法之結果，仍應適用較有利於被告之行為時法為原則
      。
（二）核被告所為，係犯刑法第337 條第1 項之侵占遺失物罪、
      第212 條之變造特種文書罪、毒品危害防制條例第10條第
      2 項之施用第二級毒品罪、第11條第1 項之持有第一級毒
      品罪（起訴書誤為持有第二級毒品大麻，惟業經檢察官當
      庭更正）。被告施用前後持有第二級毒品甲基安非他命之
      行為為施用之高度行為所吸收，不另論罪。被告變造莊貴
      蘭之國民身分證及汽車駕駛執照，係在時間空間密接之下
      進行之單一接續之行為，僅論以一罪。所犯侵占遺失物與
      變造特種文書罪間，具有方法結果之牽連關係，應從一較
      重之刑法第212 條之變造特種文書罪處斷。所犯變造特種
      文書、施用第二級毒品甲基安非他命與持有第一級毒品海
      洛因罪間，犯意各別，行為分殊，應分論併罰。再被告有
      如事實欄所載之前科犯行及刑之執行情形，有臺灣高等法
      院被告前案紀錄表在卷可考，其於受有期徒刑執行完畢5
      年以內故意再犯本件有期徒刑以上之罪，為累犯，應依法
      加重其刑。爰審酌被告被告之素行狀況非佳，且施用毒品
      ，足以戕害其身心，滋生其他犯罪，惡化治安，損及公益
      ，且被告前曾施用毒品，業經觀察勒戒、強制戒治執行完
      畢，其竟再為本件施用毒品犯行，顯見其不思悔改，自制
      力亦不佳，及犯罪後坦承偽造特種文書及侵占等犯行，惟
      另考量被告施用毒品之行為於本質上係屬自我戕害行為等
      一切情狀，分別量處如主文所示之宣告刑，並諭知易科罰
      金之折算標準。又被告本件犯罪時間乃在96年4 月24日以
      前，合於中華民國九十六年罪犯減刑條例所定之減刑條件
      ，爰依該條例第2 條第1 項第3 款之規定，將其宣告刑減
      其刑期二分之一如主文所示，並諭知易科罰金之折算標準
      及定應執行刑後，諭知易科罰金之折算標準。
（三）扣案之第一級毒品海洛因5 包（淨重3.55公克）；第二級
      毒品甲基安非他命9 包（淨重7.8 公克；鑑驗使用0.014
      公克，餘7.786 公克），係查獲之毒品，其包裝袋與毒品
      難以完全析離，均應依毒品危害防制條例第18條第1 項前
      段規定宣告沒收銷燬之。扣案之「莊貴蘭」國民身分證及
      汽車駕駛執照上換貼之「甲○○」照片各一張，為被告所
      有供犯罪所用之物，業經其陳明在卷，應依刑法第38條第
      1 項第2 款規定宣告沒收均依沒收。
據上論斷，應依刑事訴訟法第299 條第1 項前段，毒品危害防制
條例第10條第2 項、第11條第1 項、第18條第1 項前段，刑法第
2 條第1 項前段、第11條前段、第212 條、第47條第1 項、修正
前第55條、修正前第41條第1 項前段、修正前第51條第5 款、第
38 條 第1 項第2 款，罰金罰鍰提高標準條例第1 條前段、修正
前第2 條，中華民國九十六年罪犯減刑條例第2 條第1 項第3 款
、第7 條，判決如主文。
本案經檢察官藍海凝到庭執行職務。
中　　華　　民　　國　　96　　年　　9　　月　　27 　　日
　　　　　　　　　刑事第七庭  審判長法　官　胡堅勤
                                    法  官　吳佳穎
                                    法  官　李君豪
上列正本證明與原本無異。
如不服本判決，應於判決送達後10日內敘明上訴理由，向本院提
出上訴狀（應附繕本）。
　　　　　　　　　　　　　　　　　　書記官　林文達
中　　華　　民　　國　　96　　年　　9 　　月　　27　　日
附錄本案論罪科刑法條
刑法第212條
偽造、變造護照、旅券、免許證、特許證及關於品行、能力服務
或其他相類之證書、介紹書，足以生損害於公眾或他人者，處1
年以下有期徒刑、拘役或3 百元以下罰金。
刑法第337條
意圖為自己或第三人不法之所有，而侵占遺失物、漂流物或其他
離本人所持有之物者，處5 百元以下罰金。
毒品危害防制條例第10條
施用第一級毒品者，處 6 月以上 5 年以下有期徒刑。
施用第二級毒品者，處 3 年以下有期徒刑。
毒品危害防制條例第11條
持有第一級毒品者，處3 年以下有期徒刑、拘役或新臺幣5 萬元
以下罰金。
持有第二級毒品者，處2 年以下有期徒刑、拘役或新臺幣3 萬元
以下罰金。
持有專供製造或施用第一、二級毒品之器具者，處1 年以下有期
徒刑、拘役或新臺幣1 萬元以下罰金。
持有毒品達一定數量者，加重其刑至二分之一，其標準由行政院
定之。
